臺灣雲林地方法院刑事判決　　　　　　　　　　　　　九十三年度訴字第一六三號
　　公　訴　人　臺灣雲林地方法院檢察署檢察官
　　被　　　告　乙○○
右列被告因毒品危害防制條例案件，經檢察官提起公訴（九十二年度毒偵字第一二○
八號），於本院準備程序進行中，被告就被訴事實為有罪之陳述，經本院合議庭裁定
改依簡式審判程序審理，判決如左：
    主  文
乙○○施用第壹級毒品，處有期徒刑捌月；又施用第貳級毒品，處有期徒刑柒月；應
執行有期徒刑壹年貳月。
    事  實
一、乙○○前於民國八十七年間，因施用第一、二級毒品案件，經依本院八十七年度
    毒聲字第六○號裁定送勒戒處所觀察、勒戒後，認無繼續施用毒品之傾向，由臺
    灣雲林地方法院檢察署檢察官於八十七年八月四日以八十七年度偵字第二八六九
    號不起訴處分確定。又於九十年九月間，因施用第一級毒品海洛因案件，經依本
    院九十年度毒聲字第一○八三號裁定送勒戒處所觀察、勒戒後，認有繼續施用毒
    品之傾向，再依本院九十年度毒聲字第一一九二號裁定令入戒治處所施以強制戒
    治一年，嗣其強制戒治部分，因戒治成效經評定為合格，復經本院裁定停止戒治
    ，所餘戒治期間交付保護管束，於九十一年四月二十三日出戒治所（保護管束期
    滿為九十一年十月二十四日）；而其於戒治期間，並由臺灣雲林地方法院檢察署
    檢察官就其施用第一級毒品海洛因之犯行提起公訴，經本院於九十年十二月三十
    一日以九十年訴字第四一四號刑事判決判處有期徒刑七月確定；其後，又因施用
    第二級毒品安非他命案件，由臺灣雲林地方法院檢察署檢察官聲請簡易判決處刑
    ，經本院於九十二年一月十日以九十二年度港簡字第一號刑事簡易判決判處有期
    徒刑六月確定。惟乙○○仍不知悔改，復基於施用第一級毒品之犯意，於九十二
    年十月十四日晚間十時許，在雲林縣麥寮鄉○○路友人「阿忠」車上，以將第一
    級毒品海洛因摻入香煙內點燃吸食之方式，施用第一級毒品海洛因一次；另基施
    用第二級毒品安非他命之犯意，於同上時間、地點，隨即以將安非他命置入玻璃
    球內，用火燒烤吸食其煙之方式，施用第二級毒品安非他命一次。嗣為警於九十
    二年十月十五日下午四時十六分（公訴人誤載為三時三分）許，在雲林縣警察局
    臺西分局崙豐派出所，以列管毒品人口身分對其採尿送驗呈「嗎啡陽性及甲基安
    非他命陽性」反應，始悉上情。
二、案經雲林縣警察局臺西分局報請臺灣雲林地方法院檢察署檢察官偵查起訴。
    理  由
一、本件被告乙○○經檢察官提起公訴，其所犯為死刑、無期徒刑、最輕本刑為三年
    以上有期徒刑之罪或高等法院管轄第一審案件以外之案件，而於本院準備程序進
    行中，被告就被訴事實為有罪之陳述，經法官告知簡式審判程序之旨，並聽取公
    訴人、被告之意見後，經本院合議庭裁定由受命法官獨任進行簡式審判程序，合
    先敘明。
二、右述事實，業經被告乙○○於本院審理時坦白承認，且被告於九十二年十月十五
    為警查獲時所採集之尿液，經送請詮昕科技股份有限公司檢驗結果，呈嗎啡及甲
    基安非他命陽性反應，此有列管毒品人口尿液檢體採集送驗紀錄表、雲林縣警察
    局台西分局台西採尿室九十二年十至十二月出矯治機構毒品人口採尿名冊各一紙
    及詮昕科技股份有限公司濫用藥物尿液檢驗報告二紙在卷可稽。由上揭事證足徵
    被告之自白與事實相符，其自白可予採信。
三、又被告前因施用第一、二級毒品案件，經裁定送勒戒處所觀察、勒戒後，認無繼
    續施用毒品之傾向，由臺灣雲林地方法院檢察署檢察官於八十七年八月四日以八
    十七年度偵字第二八六九號不起訴處分確定。又因施用第一級毒品案件，經裁定
    送勒戒處所觀察、勒戒後，認有繼續施用毒品之傾向，再經本院裁定令入戒治處
    所施以強制戒治，嗣其強制戒治部分，因戒治成效經評定為合格，復經本院裁定
    停止戒治，所餘戒治期間交付保護管束，於九十一年四月二十三日出戒治所（保
    護管束期滿為九十一年十月二十四日）；臺灣雲林地方法院檢察署檢察官並就其
    施用第一級毒品海洛因之犯行提起公訴，經本院於九十年十二月三十一日以九十
    年訴字第四一四號刑事判決判處有期徒刑七月確定；其後，又因施用第二級毒品
    安非他命案件，由臺灣雲林地方法院檢察署檢察官聲請簡易判決處刑，經本院於
    九十二年一月十日以九十二年度港簡字第一號刑事簡易判決判處有期徒刑六月確
    定在案等情，有各該不起訴處分書、刑事判決書、臺灣高等法院被告全國前案紀
    錄表、全國施用毒品案件紀錄表等各一份在卷可按。被告於本案復另行起意，再
    次施用毒品海洛因及安非他命，其三犯施用第一級毒品及第二級毒品之犯行，堪
    以認定。
四、按毒品危害防制條例業經總統於九十二年七月九日，以華總一義字第○九二○○
    一二一九三○號令修正公布，並自九十三年一月九日施行。修正後之毒品危害防
    制條例固增列第四級毒品，並將製造、運輸、販賣、意圖販賣而持有、以強暴、
    脅迫、欺瞞或其他非法之方法使人施用第四級毒品、引誘他人施用第四級毒品、
    轉讓第四級毒品，明列刑事處罰之規定及修正簡化施用毒品者之刑事處遇程序。
    且將原先區分為第一次犯、五年後再犯、五年內再犯、或三犯以上，而異其刑事
    處遇程序，修正為僅區分為初犯、五年後再犯及五年內再犯，且強制戒治期間修
    正為六個月以上，至無繼續強制戒治之必要為止，最長不得逾一年，並配合刪除
    停止強制戒治付保護管束及延長強制戒治等規定。然就同條例第十條有關施用第
    一、二級毒品之罪名及法定刑度，則並無任何變更，亦即並無刑法第二條第一項
    有關行為後法律有變更，應比較新舊法之問題。而有關前開刑事處遇程序，本屬
    保安處分之性質，依刑法第二條第二項規定，本應適用裁判時之法律。然前開刑
    事處遇程序之變更，攸關行為人是否經檢察官依法追訴及法院論罪科刑，於毒品
    危害防制條例修正公布施行之際，容有適用上之爭議，故毒品危害防制條例第三
    十五條第一項明定於該條例修正施行前繫屬之施用毒品案件，於修正施行後，適
    用修正後之規定，並於同條第二項規定第一項情形，依修正前之規定有利於行為
    人者，適用最有利於行為人之法律，以資區別，並杜爭議。而觀諸毒品危害防制
    條例修正前後，就施用第一、二級毒品之罪名及法定刑度，並無任何變更，已如
    前述，且毒品危害防制條例第三十五條規定，復係就施用毒品案件加以規範。顯
    見毒品危害防制條例第三十五條規定，係就屬於保安處分性質之刑事處遇程序及
    司法機關應否依修正後毒品危害防制條例第二十三條第二項規定，對施用毒品者
    追訴、處罰，明文揭櫫從新從輕之原則，排除刑法第二條第二項有關保安處分從
    新原則及刑事訴訟程序有關程序從新法理之適用。惟此與刑法第二條第一項所稱
    之「法律」，係指實體法而言，不及於程序法，係屬二事，應有所區別，附此說
    明。又本案係於九十二年十二月一日即繫屬於臺灣雲林地方法院檢察署。而被告
    依修正前之毒品危害防制條例規定，係屬於三犯以上施用第一級毒品及第二級毒
    品罪；其依修正後之毒品危害防制條例規定，則係屬五年內再犯施用第一級毒品
    及第二級毒品罪，無論依修正前、後之毒品危害防制條例相關規定，其均應由檢
    察官依法追訴及法院依法審判，並無修正後毒品危害防制條例第三十五條第二項
    有關修正前之規定有利於行為人之情形存在，自應依同條第一項第三款之規定，
    依修正後規定處理之，本院自應援引修正後之毒品危害防制條例第二十三條第二
    項規定予以裁判。
五、核被告所為，係犯修正後之毒品危害防制條例第十條第一項之施用第一級毒品罪
    及同條第二項之施用第二級毒品罪。其施用毒品而持有毒品之低度行為，應為施
    用毒品之高度行為所吸收，不另論罪。被告所犯上開二罪，犯意各別，罪名不同
    ，應分論併罰之。爰審酌被告有違反麻醉藥品管理條例、槍砲彈藥刀械管制條例
    及多次施用毒品之前科，素行不佳，且經過二次觀察、勒戒，一次強制戒治，仍
    無法戒除毒癮，一再施用海洛因及安非他命毒品不輟，及其犯罪之動機、目的、
    手段、所生危害，暨被告犯後坦承犯行，態度尚良好等一切情狀，分別量處如主
    文所示之刑，並定其應執行刑。
據上論斷，應依刑事訴訟法第二百七十三條之一第一項、第二百九十九條第一項前段
，修正後毒品危害防制條例第十條第一項、第二項、第二十三條第二項、第三十五條
第一項第三款，刑法第十一條前段、第五十一條第五款，判決如主文。
本案經檢察官甲○○到庭執行職務。
中      華      民      國      九十三      年    四    月      三十    日
                                        臺灣雲林地方法院刑事第三庭
                                            法  官  廖  國  勝
右正本證明與原本無異。
如不服本判決，應於判決送達後十日內，向本院提出上訴狀。（須附繕本）
                                            書記官  林  汎  柏
中      華      民      國      九十三      年    四    月      三十    日
毒品危害防制條例第十條
施用第一級毒品者，處六月以上五年以下有期徒刑。
施用第二級毒品者，處三年以下有期徒刑。
